臺灣高等法院臺中分院刑事裁定　　　　　96年度交抗字第41號
抗　告　人
即受處分人　甲○○
上列抗告人因聲明異議案件，不服臺灣彰化地方法院中華民國95
年11月10日所為裁定（95年度交聲字第923號）提起抗告，本院
裁定如下：
    主  文
抗告駁回。
    理  由
一、抗告意旨略以：就原審裁定理由稱「有時行為人發現警察
    攔檢，趕緊繫上安全帶者」，已經對當事人未審先判，難道
    警員在晚間9點判斷一定準確？當晚警員向抗告人拿證件
    ，因當時交通混亂，抗告人未下車，警員開好紅單時，經抗
    告人反映，警員說可依正常管道申訴，竟說抗告人違規右轉
    ，何以警員不直接開單告發抗告人違規右轉？本案應由警方
    提出證據，原裁定嚴重傾向警方，請撤銷原裁定云云。
二、按汽車行駛於道路上，其駕駛人或前座乘客未繫安全帶者，
    處駕駛人新臺幣1,500元罰鍰，道路交通管理處罰條例第31
    條第1項規定甚明。
三、經查：
  (一)本件抗告人即受處分人於民國（下同）95年8月12日晚上8點
    45 分，駕駛車牌號碼PF－2255號自用小客車，行經臺北巿
    康定路23號前，因未依規定繫安全帶，經臺北巿政府警察局
    萬華分局執勤員警徐宏奇適時發現而當場依規定舉發，並經
    交通部公路總局台中區監理所彰化監理站依據道路交通管理
    處罰條例第31條第1項規定，裁處受處分人罰鍰1500元等事
    實，有臺北市政府警察局95 年8月12日北市警交大字第
    AEB941291號舉發違反道路交通管理事件通知單、臺北市政
    府警察局萬華分局95年9月7日北市警萬分交字第095406936
    00書函、交通部公路總局臺中區監理所彰監四字第裁64－
    AEB941291號違反道路交通管理事件裁決書各1份附卷可稽。
  (二)按違反道路交通管理事件統一裁罰基準及處理細則第11條第
    1 項規定：行為人違反道路交通管理處罰條例應填製舉發違
    反道路交通管理事件通知單，當場舉發者，應填記駕駛人或
    行為人姓名、性別、出生年月日、地址、主姓名、地址、車
    牌號碼、車輛種類。被查獲之駕駛人或行為人為受處分人時
    ，應將該通知單填記後交付該行為人簽名或蓋章收受之；拒
    絕簽章者，並記明其事由，視為已收受。本件抗告人上開違
    規事實，業據證人即臺北市政府警察局萬華分局漢中街派出
    所警員徐宏奇於原審法院到庭結證稱：「（問：本案是你舉
    發？當時情形如何？）八月份，受處分人甲○○未繫安全帶
    的案件，當時我在成都路與康定路口，受處分人甲○○違規
    右轉，且未繫安全帶，他當時態度不好，他收紅單就走了，
    我告訴他『你未繫安全帶』，他很不高興．．．當天受處分
    人並沒有與我有任何衝突，所以沒有錄音，他沒有說幾句話
    ，他就走了，當時他沒有簽收．．．處理的時間約2分鐘而
    已」，「（問：受處分人甲○○是否抱怨你有看到我沒有繫
    上安全帶？）他是默認，當時我有要他簽名，他就不簽，我
    就將第一聯撕給他，我還有告訴他到案日期」，「（問：依
    你的經驗，事後否認超速、違規，這種情形多不多？）我在
    萬華分局服務一年三個月，這是第一件」，「（問：你當警
    察到現在，這是第一件否認違規？）是的，我擔任警察快十
    年的時間了」，「（問：當時時間是何時？）約晚上9時許
    ，我當時有告訴受處分人甲○○你沒有繫上安全帶，他默認
    」等語（見原審卷第16、17、18頁）。而交通警員掣單舉發
    違反道路交通管理處罰條例所列之違規事實，本質上為行政
    處分，係公務員基於職務上權力，依法就特定之具體事件所
    為具公法上效果之單方行政行為，基於公務員為公法上行為
    具有公信力之原則，該行政處分當可被推定為真正，其據以
    依法處分之事實認定亦為正確無誤，本此公信原則，乃立法
    者賦予行政機關制定違反道路交通事件統一裁罰標準及處理
    細則，使執勤警員得當機處分（如該細則第23條）以達其維
    護交通秩序、安全之行政目的，反之，若謂公務員一切行政
    行為均需預留證據以證其實，則國家行政勢必窒礙難行，據
    此，刑事訴訟法就犯罪證據有關之規定中，與屬行政秩序罰
    之交通違規裁罰本質不合之部分，自不在準用之列。上開證
    人身為公職，與受處分人素不相識，復無仇怨，自無設詞誣
    陷、身觸偽證重罪之必要，其所言應可採信。再者受處分人
    既未就執勤員警之舉發有誤提出相關證據以供調查，原審法
    院亦查無證據足資證明警員有捏造事實違法取締之情事，則
    執勤警員本其維護交通秩序、安全職責所為之舉發，自應受
    到合法、正確之推定。
  (三)綜上所述，原處分機關援引首揭道路交通管理處罰條例第31
    條第1項之規定裁處抗告人新臺幣1,500元，原審認本件異議
    為無理由，所為駁回異議之裁定，尚無不合。而抗告人猶執
    前詞提起抗告，任意指摘原裁定不當，並無理由，應予駁回
    。
四、爰依道路交通事件處理辦法第25條、第26條，刑事訴訟法第
    412條，裁定如主文。
中　　華　　民　　國　　96　　年　　1 　　月　　15　　日
            刑事第七庭    審判長法　官　林　榮　龍
                                法　官　黃　日　隆
                                法　官　鄭　永　玉
上列正本證明與原本無異。
不得再抗告。
                                書記官  　瑞　芳
中　　華　　民　　國　　96　　年　　1　　月　　17　　日
